【裁判字號】    97,抗,725
【裁判日期】    970530
【裁判案由】    給付貨款
【裁判全文】
臺灣高等法院民事裁定                   97年度抗字第725號
抗  告  人  凱力普實業股份有限公司
法定代理人  甲○○
代  理  人  楊  揚律師
相  對  人  台南企業股份有限公司
法定代理人  乙○○
上列當事人間給付貨款事件，抗告人對於中華民國九十七年三月
三十一日臺灣臺北地方法院九十七年度訴字第二○五六號所為裁
定提起抗告，本院裁定如下：
    主  文
抗告駁回。
抗告訴訟費用由抗告人負擔。
    理  由
一、按訴訟之全部或一部，法院認為無管轄權者，得依職權以裁
    定移送於其管轄法院，民事訴訟法第二十八條第一項定有明
    文。次按對於私法人或其他得為訴訟當事人之團體之訴訟，
    由其主事務所或主營業所所在地之法院管轄，同法第二條第
    二項亦有明文。「私法人之普通審判籍，依總事務所 (主事
    務所)所在地定之。所謂總事務所，自係指定明章程業經註
    冊之合法總事務所而言。」（最高法院十八年上字第一七二
    ○號判例意旨參照）。再按因契約涉訟者，如經當事人定有
    債務履行地，得由該履行地之法院管轄，同法第十二條亦定
    有明文。
二、查，相對人設立登記之主營業所所在地為台南縣歸仁鄉○○
    路○段三二○號，亦有相對人登記資料查詢（明細）附卷可
    稽（原審卷第三六頁），另相對人之工廠係設立於台南市○
    區○○路三一號乙情，亦有其工廠登記資料查詢附卷可稽（
    本院卷第八頁），是相對人主營業所在臺南市轄區，堪可認
    定。又本件抗告人基於兩造間布匹買賣契約之法律關係，起
    訴請求相對人應給付買賣價金新台幣三百八十萬九千四百十
    八元等情，並據提出相對人主料採購單、兩造間往來電子郵
    件及抗告人民國九十六年六至八月份應收對帳單、報價單及
    發票等件為證（原審卷第六至二九頁）。又相對人經核相對
    人主料採購單載明：「3.交貨條件：For Taiwan」，抗告人
    上開應收對帳單之六、七及八月份（客戶單號為00000
    00000／二七六／四二三／二四六部分），均載明：「
    交貨地點：台南企業」，是兩造係約定債務履行地為相對人
    之所在地。雖上揭對帳單另有「發票地址：一○○台北市○
    ○○路○段十五之一號十五樓」記載，惟依上揭記載顯係指
    交付發票之地址，而非債務履行地，更非相對人之主營業所
    ，是原法院無管轄權；從而原審以：相對人明定於章程並經
    登記之主營業所即本公司所在地係位於臺南縣，自應由臺灣
    臺南地方法院管轄等語，依職權裁定將本件訴訟移送於有管
    轄權之臺灣臺南地方法院，理由雖有不同，結果並無二致。
    抗告人以：本件兩造買賣契約均係由相對人設於台北市○○
    ○路○段十五之一號十五樓之北區辦公室經手處理，本件相
    關證人及事實均發生於台北，伊受聘律師亦在台北執業，基
    於便利性，相對人及其訴訟當事人自亦認由原法院審理為宜
    ，可見相對人顯已默示合意由原法院管轄，原審未遑仔細審
    酌，逕行裁定移轉管轄，自有未當，求予廢棄原裁定云云，
    未據提出兩造已合意由原法院管轄之證據，且原審調解程序
    筆錄中亦未見相對人有此表示（見原審卷第三四頁）。抗告
    人執前詞指摘原裁定不法，求予廢棄，即無理由。
三、次按被告不抗辯法院無管轄權，而為本案之言詞辯論者，以
    其法院為有管轄權之法院，民事訴訟法第二十五條定有明文
    。「所謂本案之言詞辯論，指被告於言詞辯論期日或準備程
    序期日，就為訴訟標的之法律關係為實體上之陳述而言。」
    （最高法院九十三年度台抗字第五三九號裁判要旨參照）。
    本件係抗告人起訴後，經原法院逕為試行調解，兩造均同意
    調解乙情，有原法院民事庭試行調解審理單、九十七年度移
    調字第一四一號調解程序筆錄可憑（見原審卷第三四頁），
    本件僅止於試行調解程序，原法院既尚未至言詞辯論或準備
    程序之階段，尚未為本案之言詞辯論，與上揭第二十五條規
    定有間，自無該規定之適用。抗告意旨以：相對人於原法院
    九十七年度移調字第一四一號九十七年三月六日調解庭出庭
    答辯時，並未抗辯原審法院無管轄權，依上開規定即應以原
    法院為管轄法院云云，求予廢棄原裁定，亦無理由，應予駁
    回。
四、據上論結，本件抗告為無理由，爰裁定如主文。
中    華    民    國    97    年    5     月    30    日
                    民事第十庭
                        審判長法  官  黃豐澤
                              法  官  林麗玲
                              法  官  吳光釗
正本係照原本作成。
本裁定除以適用法規顯有錯誤為理由，並經本院許可外，不得再
抗告。如提起再抗告，應於收受後10日內委任律師為訴訟代理人
向本院提出再抗告狀。並繳納再抗告費新台幣１千元。
中    華    民    國    97    年    6     月    3     日
                              書記官  秦慧榮


司法院資訊處製作；財團法人民間司法改革基金會備份。
